【裁判字號】    94,訴,6581
【裁判日期】    950217
【裁判案由】    分配表異議之訴
【裁判全文】
臺灣臺北地方法院民事裁定              94年度訴字第6581號
原      告  乙○○
            丁○○
共      同
訴訟代理人  林玉芬律師
被      告  丙○○○
訴訟代理人  甲○○
上列當事人間分配表異議之訴事件，本院裁定如下：
    主      文
原告之訴駁回。
訴訟費用由原告負擔。
    理      由
一、原告起訴主張：被告於民國94年3月間執本院 91年度票字第
    50427號本票裁定 (下稱系爭裁定)於本院92年度執丁字第25
    305 號給付票款強制執行事件中參與分配，惟系爭裁定上所
    載被告執有之金額新台幣（下同）600 萬元本票乙紙，係於
    90年8月27日發票，該本票未載明到期日，至93年8月26日被
    告之票款請求權已罹於消滅時效。該本票縱經被告持向本院
    聲請本票裁定，然聲請本票裁定效力並非等同起訴，僅得視
    為請求，是倘被告於取得本票裁定後 6個月內未持該裁定向
    本院聲請強制執行或另為民事起訴者，仍不生時效中斷效力
    ，該600 萬元票款本利債權及應分擔之執行費，自當剔除。
    另被告執有原告乙○○於91年7月22日簽發面額400萬元之本
    票乙紙，其原因債權雖為借貸關係，然原告已將門牌號碼台
    北市○○○路○段218巷12號建物及其土地 (土地座落台北市
    文山區○○段○○段209、209-1地號) ，於92年6月間出售予
    訴外人黃金蔚而得款價金620萬元，上開價金其中之500萬元
    業已由黃金蔚轉交予被告受償，該清償事由既發生於被告取
    得本件聲明參與分配之裁定後，且該金額亦已逾被告於本件
    聲明參與分配之金額400萬元本票應受償之本利和4,716,055
    元，故就該400 萬元票款及遲延利息而言，被告自不得再執
    上開票款債權聲明參與分配。是原分配表第2、5項被告應受
    分配之金額8萬元、1,802,564元，自應予以剔除，爰聲明：
    本院92年度執字第25305號給付票款強制執行事件，94年9月
    11日所製作之分配表，其上所載被告丙○○○之第 2優先次
    序之執行費分配金額8萬元，第5普通次序之票款債權分配金
    額1,802,564元，均應予以剔除。
二、被告辯以：原告簽發系爭 2張本票，被告係於91年12月17日
    取得本院91年度票字第50427號裁定書，並於92年6月19日方
    告確定，依民法第129 條規定消滅時效因請求事由而中斷，
    開始執行行為或聲請強制執行與起訴有同一效力，被告在94
    年3月3日聲請本件之參與分配，顯然在取得執行名義 3年時
    效內，該執行名義顯未罹於時效。被告既以聲請裁定之方式
    為請求，則裁定後時效即應重新起算等語，並聲明：原告之
    訴駁回。
三、兩造不爭執之事實：
(一)原告乙○○於90年8月27日、91年7月22日分別簽發面額為60
    0萬元 (票號：213065)及400萬元 (票號：213068)，未載到
    期日之本票2張 (下稱系爭本票，見卷內第42頁)並交付被告
    執有。
(二)被告向原告提示系爭本票後均未獲付款，遂提出系爭本票向
    本院聲請本票裁定，本院以系爭裁定准予強制執行 (見卷內
    第8頁)。
(三)訴外人陳建全以本院 92年票字第19987號民事裁定為執行名
    義，聲請就訴外人章阿滿所有建物門牌號碼台北市○○路 ○
    段125巷3號 (含1至3樓，下稱系爭建物) 為查封執行，並經
    本院以92年度執字第25305號執行在案。
(四)訴外人章阿滿於93年2月9日死亡 (見本院92年度執字第2530
    5號卷內第151頁) ，原告乙○○、丁○○為章阿滿之法定繼
    承人並聲明限定繼承。
(五)原告於94年10月13日具狀向本院執行處聲明異議（見本院92
    年度執25305號卷第293頁），嗣經本院執行處於同年月24調
    查，被告不同意原告之異議，經法官諭令原告應於10日內起
    訴，並向本院執行處陳報（見上述卷第298頁正、反面）。
    原告於同年11月8日向本院執行處陳報其已提起本件分配表
    異議之訴（見上述卷第306頁）。
四、按「聲明異議人（即原告）未於分配期日十日內向執行法院
    為起訴證明者，視為撤回其異議之聲明。」，強制執行法第
    41條第 3項定有明文。經參考新修正之強制執行法第41條之
    修正理由：「本條原規定異議人未為起訴之證明者，僅生執
    行法院得依原定分配表實行分配之效果，其所提出之訴訟，
    仍須進行，致生分配程序已終結，而仍須進行無益訴訟程序
    之現象，為加重異議人未為起訴證明之失權效果，爰參考德
    國民事訴訟法第881條及日本民事執行法第90條第6項之立法
    例，規定未於10日內為此證明者，視為撤回其異議之聲明。
    其異議既不復存在，執行法院當然應依原定分配表實行分配
    ，受訴法院亦應以其訴為不合法，裁定駁回之。」，即知，
    若異議人未於10內為起訴之證明時，其異議即視為撤回，而
    異議既已視為撤回，則異議人之分配表異議之訴，即不合法
    而應裁定駁回。又若已過分配期日，如執行法院曾通知異議
    人有反對陳述時，該10日期間即應由異議人受執行法院受通
    知時起算（最高法院87年台上字第2819號判決要旨參照）。
五、經查：本件原告受執行法院通知有反對陳述之日為94年10月
    24日，既如前述為兩造所不爭，則本案之原告應於10日內即
    同年11月3日前提起分配表異議之訴，而原告遲至同年月8日
    始提出，有起訴狀在卷可查（見卷內第 4頁），則其本件之
    訴顯已逾上開法條所規定之10日期間，從而，原告本件之訴
    即不合法，應予裁定駁回。
六、訴訟費用負擔之依據：民事訴訟法第78條。
中    華    民    國    95    年    2     月    17    日
                    民事第六庭    法  官  詹駿鴻
以上正本係照原本作成
如對本裁定抗告，須於裁定送達後10日內向本院提出抗告狀，並
繳納抗告費新臺幣1,000元
中    華    民    國    95    年    2     月    17    日
                                  書記官  官碧玲


司法院資訊處製作；財團法人民間司法改革基金會備份。
